【裁判字號】    97,聲,676
【裁判日期】    970704
【裁判案由】    返還擔保金
【裁判全文】
臺灣臺南地方法院民事裁定               97年度聲字第676號
聲  請  人  甲○○
相  對  人  乙○○
上列聲請人聲請發還擔保金事件，本院裁定如下：
    主  文
聲請駁回。
聲請程序費用由聲請人負擔。
    理  由
一、按返還擔保金，依民事訴訟法第106條準用第104條之規定，
    須符合：（１）應供擔保之原因消滅者；（２）供擔保人證
    明受擔保利益同意返還者；（３）訴訟終結後供擔保人證明
    已定20日以上之期間催告受擔保利益人行使權利而未行使，
    或法院依供擔保人之聲請，通知受擔保利益人於一定期間內
    行使權利並向法院為行使權利之證明而未證明者之要件，法
    院始得裁定返還擔保金。另按受敗訴確定之當事人（供擔保
    人）於對造當事人（受擔保利益人）聲請強制執行之際，對
    原確定判決提起再審之訴，聲請法院定相當並確實之擔保而
    停止執行程序者，於再審之訴敗訴確定後，強制執行停止之
    事由消滅，應繼續強制執行時，即相當於民事訴訟法第104
    條第1項第2款（舊民事訴訟法）所指訴訟終結，此時，亦屬
    供擔保人須定二十日以上之期間，催告受擔保利益人行使權
    利，倘受擔保利益人未於上開期間內行使權利，供擔保人始
    得聲請法院裁定返還擔保金（最高法院92年度台抗字第533
    號裁定參照）。又法院依強制執行法第18條第2項定擔保金
    額而准許停止強制執行之裁定者，該項擔保係備供債權人因
    停止執行所受損害之賠償，其數額應依標的物停止執行後，
    債權人未能即時受償或利用該標的物所受之損害額，或其因
    另供擔保強制執行所受之損害額定之，非以標的物之價值或
    其債權額為依據，有最高法院91年台抗字第429號之裁判意
    旨可參。
二、本件聲請意旨略以：相對人持本院96年度南簡調字第924號
    調解筆錄，聲請本院以96年度執字第71085號返還借款強制
    執行事件，對聲請人實施強制執行。聲請人於該執行程序進
    行中提起請求宣告調解無效之訴（本院96年度南簡字第1713
    號），並聲請停止執行，經本院以96年度南簡聲字第133 號
    民事裁定准相對人以新臺幣（下同）8000元供擔保後，上開
    強制執行事件，於本院96年度南簡字第1713號宣告調解無效
    之訴裁判確定前停止。執行法院於相對人提供擔保金後，停
    止該強制執行程序之進行。茲因該宣告調解無效之訴，聲請
    人經判決敗訴確定，嗣聲請人已依原調解筆錄清償全部債務
    完畢，是本件供擔保原因應已消滅，爰請求返還停止執行之
    擔保金等語。
三、經查，本件聲請人為債務人，其雖主張就聲請停止執行所涉
    之相對人對其聲請強制執行事件，業經全部清償完畢，有聲
    請人所提出本院執行處清償完畢塗銷查封通知在卷可稽，惟
    聲請人本件為停止執行所供之擔保，係為擔保相對人因停止
    執行期間債權延滯受償可能產生之損害，此與滿足相對人之
    本案請求不同，依聲請人所指情形，相對人於本案強制執行
    事件已受償者係執行名義之調解筆錄，尚與停止執行所提擔
    保金欲擔保之前述損害性質不同，在相對人並未能進一步證
    明其前述聲請停止執行行為並不致造成相對人未能即時受償
    ，故無損害發生之情況下，尚難認本件屬於應供擔保原因消
    滅之情形。其次，依聲請人所述情形，其供擔保停止執行之
    本案訴訟即聲請人所提之宣告調解無效之訴，業經確定，惟
    此僅屬兩造之訴訟已終結，在聲請人復未能證明其有於訴訟
    終結後，曾經受擔保利益人同意返還，或其業已依法定20日
    以上之期間催告相對人就系爭擔保物行使權利，而相對人未
    行使之情況下，依前開規定意旨及說明，聲請人之上開聲請
    ，仍不符合返還擔保金之要件，不能准許之，自應予駁回。
四、依民事訴訟法第95條、第78條，裁定如主文。
中    華    民    國    97    年    7     月    4     日
                  民事第二庭    法  官  蔡孟珊
以上正本係照原本作成。
如對本裁定抗告須於裁定送達後10日內向本院提出抗告狀，並應
繳納抗告裁判費新台幣1,000元整。
中    華    民    國    97    年    7     月    4     日
                                書記官  吳幸芳


司法院資訊處製作；財團法人民間司法改革基金會備份。
